臺灣高等法院花蓮分院民事判決　　　　 99年度勞上易字第4號
上　訴　人　黃玉茱
訴訟代理人　邱聰安律師
被上訴人　　許博旭即東民診所
訴訟代理人　王錦雀
上列當事人間請求給付資遣費等事件，上訴人對於中華民國99年
10月15日臺灣臺東地方法院99年度訴字第27號第一審判決提起上
訴，本院於100年4月14日言詞辯論終結，判決如下：
    主  文
上訴駁回。
第二審訴訟費用由上訴人負擔。
    事實及理由
一、上訴人主張：
(一)上訴聲明：
  1.原判決廢棄。
  2.被上訴人應給付上訴人新臺幣（下同）80萬元及自民國99年
    9月23日起至清償日止按年息百分之5計算之利息。
(二)陳述：除與原判決記載相同者外，補充略以：
  1.崔功卿醫師於93年2月結束執業關閉醫院，中間歇業5個月之
    久，始由蔡勝賢醫師重新執業，至93年11月陳俊欽接替執業
    ，故崔功卿醫師之後，並未交給蔡勝賢醫師，蔡勝賢醫師並
    非承接者，蔡勝賢醫師與陳俊欽二位醫師另行重新建立病歷
    資料，未曾沿用崔功卿醫師執業期間之病歷及病歷資料（下
    簡稱系爭病歷資料），上訴人受託保管期間，蔡勝賢及陳俊
    欽二位醫師也不願使用。被上訴人對系爭病歷資料只知放置
    地點，根本不知何人所有，也未曾使用。又該屋法拍時，屋
    內各項物品（含病歷、醫療設備等）均未點交，當時專責病
    人掛號之職員謝佩珊亦證述被上訴人未曾取用過系爭病歷資
    料。即觀諸被上訴人所舉證人田淑貞所為證述，其就關於使
    用舊病歷部分，亦未言及崔功卿醫師時期之病歷。
  2.被上訴人於95年2月重新以東民診所開業，原博仁診所已不
    存在，且負責人亦不相同，系爭病歷資料亦未曾移交被上訴
    人，醫療法第70條第2項所定，係指同一醫療機構而言，本
    件既係不同醫院、診所，且不具信賴及交情關係，尤其醫療
    時間並未連續銜接，亦未曾移交，原判決認博仁診所之病歷
    資料，被上訴人始有保管之權利云云，顯有違誤。
  3.蔡勝賢及陳俊欽二位醫師為負責人在博仁診所執業期間，仍
    繼續僱用上訴人，但卻將上訴人之勞保掛名在亦由該二位醫
    師開設之大安藥局內，此經證人謝佩珊證述在卷。故原判決
    認定上訴人係由大安藥局於93年8月24日起至94年4月30日所
    僱用，曾離開博仁診所，未在博仁診所工作，不可能連續保
    管系爭病歷資料云云，亦有錯誤。
  4.系爭病歷資料已由崔功卿醫師偕同其子崔紹秦於98年11月17
    日取走，經證人崔紹秦於原審證述在卷。崔醫師搬走當日，
    上訴人係告知被上訴人弟媳朱玉連及被上訴人同居人王錦雀
    ，崔醫師即將前來取走，且有7年保存年限，未經崔醫師同
    意，不能銷毀。且龔博育並無醫師資格，非有保管權利之人
    ，是上訴人不可能如被上訴人所稱係告以龔博育要搬走云云
    。
  5.崔功卿出具之「保管書」乃因先前寫給上訴人者，上訴人不
    慎遺失，因而事後請崔功卿醫師再親自補寫，但日期仍記載
    之前保管書之日期「94年12月」，此亦據證人崔紹秦證述明
    確。
  6.綜上，被上訴人無故以上訴人違反工作規則，情節重大，將
    上訴人解職，實違反勞動基準法第12條第1項第4款之規定，
    且此違法解僱上訴人，乃屬侵權行為，故上訴人自得依侵權
    行為法律關係請求被上訴人負損害賠償責任，據此，爰請求
    廢棄原判決，並為如上聲明之請求。
二、被上訴人主張：
(一)聲明：上訴駁回。
(二)陳述：除與原判決記載相同者外，補稱略以：
  1.系爭病歷資料屬被上訴人持有並應保存之資料，崔功卿無權
    保有亦無權委託上訴人保管：
  (1)查崔功卿之博仁診所於93年5月間歇業，由蔡勝賢醫師於93
    年8月承接開業；同年12月再由陳俊欽醫師承接開業；95年2
    月再由被上訴人承接開業，並改名為東民診所，為上訴人於
    原審所自認，且為兩造所不爭之事項，復據證人謝佩珊證述
    無訛。況被上訴人係於94年7月1日起即加入博仁診所執業，
    此有臺東縣衛生局94年7月8日東衛醫字第0940007547號函可
    稽，且依被上訴人於100年1月13日準備程序中所提出之文件
    可知，關於「西醫基層總額」之追扣款，蔡勝賢申請歇業後
    ，中央健保局係向陳俊欽為負責人之博仁診所扣取，而陳俊
    欽申請歇業後，係向被上訴人之東民診所扣取，尤見上開兩
    造不爭執之事項為真。依醫療法第70條第2項規定「醫療機
    構因故未能繼續開業，其病歷應交由承接者依規定保存……
    」，而崔功卿所開業之博仁診所於93年5月歇業後，既接續
    由蔡勝賢、陳俊欽及被上訴人承接而續開業，被上訴人為目
    前最後之承接者，且仍執業中，故系爭病歷資料依前開規定
    應由被上訴人保存。復依上訴人於原審之證言及證人田淑貞
    之證述，系爭病歷均未曾脫離博仁診所及東民診所執行業務
    範圍，按該診所原執行業務時所使用之病歷，依序放置在病
    歷櫃內，為被上訴人執行業務參考過之資料，更證係由被上
    訴人持有並應保存之資料。
  (2)系爭病歷資料縱全由訴外人崔功卿醫師一人所製作紀錄，依
    醫療法第67條至第71條規定，仍應屬醫療機構即博仁診所及
    其最後承接之東民診所接續保存之資料，崔功卿個人無權保
    有，亦無權私自委託上訴人代為保管，故縱認崔功卿曾私自
    委託上訴人保管系爭病歷，亦屬無效。況上訴人所稱受崔功
    卿所委託保管之時點，前後說詞不一，且對崔功卿歇業之時
    間點，亦與實情不符，況94年12月間被上訴人尚未承接開業
    東民診所，而上訴人所提出之94年12月「委任書」，竟有「
    ……（目前東民診所內一樓）…」之記載，於原審不予採認
    後，於上訴審中始改稱「因先前崔功卿寫給上訴人之『保管
    書』不慎遺失，事後補寫……」云云，自無足取。
  2.被上訴人於98年11月30日以上訴人擅自取走系爭病歷資料為
    由，終止兩造間之勞動契約，符合勞動基準法第12條第1項
    第4款之規定，無侵權行為可言。蓋：上訴人於98年11月17
    日早上擅自將系爭病歷資料捆綁，經被上訴人職員王錦雀、
    及弟媳發現勸阻後，上訴人猶不為所動，仍於同日下午擅自
    將系爭病歷攜離被上訴人診所，經被上訴人催告歸還，上訴
    人仍置之不理，被上訴人方於98年11月30日以存證信函為終
    止契約之意思表示。按上訴人在診所服務數10年，對醫療行
    政人員應盡之責任及病歷資料保存之規範，不得諉為不知，
    其僅因與被上訴人另名同仁相處不快，即以報復之心擅自將
    系爭病歷攜出診所或利用他人攜出，顯屬嚴重之違規行為，
    復經被上訴人定期催告歸還，仍未置理，客觀上顯已難期待
    被上訴人採用解僱以外之懲處手段而繼續其僱用關係，且被
    上訴人所為懲戒性解僱與上訴人違規行為，在程度上亦屬相
    當，是以被上訴人前開所為終止勞動契約，應符勞動基準法
    第12條第1項第4款之規定，無侵權行為可言。上訴人依侵權
    行為法律關係請求財產上及非財產上損害賠償，均為無理由
    。
三、上訴人起訴主張上訴人自95年2月13日起受被上訴人僱用，
    擔任該診所之行政人員，工作內容包括該診所病歷之管理，
    每月薪資約為25,000元（包含本薪19,000元、津貼5,000 元
    、全勤獎金1,000元）。上訴人卻以：被上訴人「於98年11
    月17日利用在本診所工作之機會，拿走本人保管中之前博仁
    診所歷任醫師製作之病歷表（即系爭病歷資料）..」為由，
    而於98年11月30日終止兩造間之勞動契約（下稱系爭勞動契
    約），惟系爭病歷資料屬崔功卿醫師所保有，崔功卿醫師之
    博仁診所間歇業時，先口頭囑請上訴人代為保管該診所之所
    有病歷，嗣於94年12月始立書面，委託上訴人保管，詎被上
    訴人竟以上訴人於98年11月17日取走系爭病歷資料為由，謂
    上訴人有勞動基準法（下稱勞基法）第12條第1項第4款之事
    由，而終止系爭勞動契約，被上訴人所為顯已違法，且侵害
    上訴人之名譽，致上訴人受有名譽無法彌補之損害，被上訴
    人構成民法第184條第1項前段之侵權行為，爰依侵權行為法
    律關係請求被上訴人賠償自99年1月1日起至同年12月31日止
    之薪資損害300,000元（25,000元12個月），及依民法第
    195條第1項前段之規定，請求被上訴人應給付非財產之損害
    （即精神慰撫金）500,000元暨法定利息等。被上訴人則以
    被上訴人於95年2月間因承接博仁診所而開設東民診所，前
    博仁診所留下之病歷資料，依法應由承接之被上訴人保管，
    上訴人未經被上訴人同意擅將系爭病歷資料攜出，經被上訴
    人催告歸還仍不置理，顯係違反勞動契約情節重大，被上訴
    人依勞基法第12條第1項第4款之規定，終止兩造契約勞動，
    自屬有據，無侵權行為可言等語置辯。
四、本件經協議兩造簡化爭點如下：
(一)兩造不爭執之事項：
  1.位於臺東縣關山鎮○○路53號、55號博仁診所及東民診所之
    歷任負責人資料及開歇業情形如原審卷第82頁、第103頁至
    第104頁、第105頁資料所載。
  2.被上訴人（許博旭即東民診所）於95年2月24日僱用上訴人
    ，於98年11月30日以關山郵局第32號存證信函通知上訴人終
    止僱傭契約，兩造終止僱用契約之日期為98年11月30日。且
    兩造間雖未簽立書面之勞動契約或工作規則，但兩造間確已
    成立勞動契約。上訴人勞保紀錄並詳如原審卷第50頁、第80
    頁資料所示。
  3.上訴人受僱被上訴人診所，係從事該診所之行政工作，其內
    容除負責雜務及環境的打掃外，並職司看診病人之掛號、新
    病人填寫病歷表、如屬舊病人由病歷櫃裡面抽出該病歷卡，
    連同掛號單一併送予醫師等；亦即上訴人在被上訴人診所之
    工作應包括病歷資料之管理。
  4.上訴人於98年11月17日取走系爭病歷。
  5.系爭病歷資料自崔功卿於82年12月28日申請博仁診所開業，
    至93年5月17日歇業止，均置放在該診所（地址：臺東縣關
    山鎮○○路53號）；於93年8月12日蔡勝賢醫師承接該診所
    並開業起，至陳俊欽、被上訴人陸續承接該診所，迄98年11
    月17日被取走時止前，均留置在開業診所之同鎮○○路55號
    內；上訴人於93年8月24日至94年4月30日受僱於大安藥局之
    期間，系爭病歷資料仍置放在診所內。
  6.文書證據內所載文字：
  (1)崔功卿於94年12月所出具之委任書（下稱系爭委任書，原審
    卷第36頁）。
  (2)臺東縣警察局關山分局關山派出所98年11月17日14時受理各
    類案件紀錄表（原審卷第76頁）。
  (3)崔功卿於98年11月17日所出具之聲明書（原審卷第98頁）
  (4)兩造各自寄發之存證信函，均經兩造各自收受在案；另被上
    訴人關山郵局第32號存證信函亦於98年11月26日送達上訴人
    （存證信函之內容詳如原審卷第68頁、第69頁、第71頁至第
    74頁）。
  (5)99年2月11日兩造在臺東縣勞資爭議調解之紀錄（原審卷第8
    頁）、臺東縣政府99年7月6日府社勞字第0990068512號函暨
    所附兩造間勞資爭議相關資料影本（原審卷第62頁至第78頁
    、第8頁）。
  7.依被上訴人所提出：上訴人在被上訴人診所自98年1月至12
    月之薪資明細表（原審卷第24頁），上訴人每個月領取之薪
    資為25,000元。
  8.上訴人請求利息之起始日，兩造合意自99年9月23日即自被
    上訴人知悉上訴人99年8月21日準備書狀內容之翌日起算。
  9.若本院認為被上訴人終止與上訴人間僱傭契約之行為，為無
    理由且成立侵權行為時，被上訴人同意應賠償上訴人自99年
    1月至12月之薪資損害合計300,000元（計算方式：25000元
    ／每個月12個月）。
(二)本件主要爭點為：
  1.系爭病歷究否屬被上訴人持有並應保存之資料？或係仍屬崔
    功卿醫師所保有之資料？崔功卿有無委託上訴人代為保管系
    爭病歷？
  2.上訴人有無權利於98年11月17日取走系爭病歷？於取走時，
    有無須告知被上訴人或經被上訴人同意？
  3.被上訴人98年11月30日以上訴人擅自取走系爭病歷為由，終
    止兩造間勞動契約，是否符合勞動基準法第12條第1項第4款
    之規定？如係違法終止勞動契約，是否對上訴人構成民法第
    184條第1項前段之侵權行為？
  4.若被上訴人上開行為構成侵權行為時，除須賠償上訴人自99
    年1月1日起至99年12月31日止每月25,000元合計300,000 元
    之薪資外，上訴人有無因此受有名譽上之損害？其併依侵權
    行為法律關係，請求被上訴人賠償精神上之慰撫金500,000
    元，有無理由？
五、本院得心證之理由
(一)關於爭點1.即系爭病歷究否屬被上訴人持有並應保存之資料
    ？或係仍屬崔功卿醫師所保有之資料？崔功卿有無委託上訴
    人代為保管系爭病歷？部分：
  1.按醫療機構因故未能繼續開業，其病歷應交由承接者依規定
    保存，醫療法第70條第2項前段定有明文。查，訴外人崔功
    卿於82年12月28日申請博仁診所（機構代碼：0000000000）
    開業，於93年5月17日申請歇業；訴外人蔡勝賢於93年8月12
    日申請博仁診所（機構代碼：000000000）開業，於93年12
    月18日申請歇業；訴外人陳俊欽於93年12月29日申請博仁診
    所（機構代碼000000000）開業，於95年2月10日申請歇業；
    許博旭（即被上訴人）於95年2月13日申請東民診所（機構
    代碼：0000000000）開業，迄今尚未歇業；前揭各診所之開
    業地址，除崔功卿開業時之診所，係登記在臺東縣關山鎮○
    ○路53號外，其餘開業之診所均登記在同路55號等事實，為
    兩造所不爭（詳不爭執之事項1.），並有臺東縣衛生局9907
    07東衛醫字第0990010205號函、臺東縣衛生局於93年12月29
    日對負責醫師為陳俊欽之博仁診所核發醫療機構開業執照、
    臺東縣衛生局95年2月15日東衛醫字第09500 01551號函、臺
    東縣衛生局於95年2月13日對負責醫師為被上訴人之東民診
    所核發之醫療機構開業執照影本等在卷可按（原審卷第82頁
    、第103頁至第105頁）。又，被訴人主張關於「西醫基層總
    額」之追扣款，蔡勝賢申請歇業後，中央健保局係向陳俊欽
    為負責人之博仁診所扣取，而陳俊欽申請歇業後，係向被上
    訴人之東民診所扣取等情，並提出行政院衛生署中央健康保
    險局醫療費用通知書2紙為憑（本院卷第62、63頁），而證
    人謝佩珊於本院亦證稱東民診所係承接博仁診所等語在卷（
    本院卷第56頁）。由上，足認被上訴人主張訴外人崔功卿醫
    師於82年12月28日為負責人之博仁診所，係接續由訴外人蔡
    勝賢醫師、訴外人陳俊欽醫師及被上訴人許博旭醫師所更名
    之東民診所承接之事實，堪可信實，此並為上訴人於原審所
    不爭執（詳原審卷第140頁），且於本院準備程序中亦同意
    列為不爭執之事項如5.所載，故上訴人於前開補充陳述稱：
    崔功卿醫師之後，並未交給蔡勝賢醫師，蔡勝賢醫師並非承
    接者云云，與前開事證不符，難以採信。從而被上訴人所負
    責之東民診所既經由陳俊欽、蔡勝賢醫師承接崔功卿醫師原
    所負責之博仁診所，則揆諸前開醫療法第70條第2項前段規
    定，系爭病歷資料，依法自應由被上訴人為負責人之東民診
    所保存，而非屬訴外人崔功卿醫師所得保有者至明。
  2.又查，系爭病歷資料自崔功卿於82年12月28日申請博仁診所
    開業，至93年5月17日歇業止，均置放在該診所（地址：臺
    東縣關山鎮○○路53號）；於93年8月12日蔡勝賢醫師承接
    該診所並開業起，至陳俊欽、被上訴人陸續承接該診所，迄
    98年11月17日被取走時止前，均留置在開業診所之同鎮○○
    路55號內；上訴人於93年8月24日至94年4月30日受僱於大安
    藥局之期間，系爭病歷資料仍置放在診所內乙情，並為兩造
    所不爭（如上開不爭執事項5.），復參諸證人即上訴人於原
    審所證述：系爭病歷表從崔功卿歇業之後就一直放在民族路
    55號一樓最後面的空間，被上訴人於95年2月間開業之後，
    應該就已經知道有系爭病歷表之存在；如有病人問她之前的
    診斷情形時，我為了更了解病人之前的狀況，我會由後面的
    系爭病歷櫃中，找出該病人之前的病歷表等語（原審卷第14
    6頁）及上訴人自承其工作內容包括：病人掛號、新病人填
    寫病歷表、如舊病人就從病歷櫃裡面抽出該病歷卡連同掛號
    單一併送給醫生等情（詳不爭執事項3.），足見系爭病歷資
    料非但依法應由被上訴人之東民診所保存，且於被上訴人承
    接博仁診所後，亦確均在被上訴人持有保管中，且為被上訴
    人執行業務所必須之資料。可知系爭病歷資料之保存及持有
    者均應為被上訴人，而非已歇業之崔功卿或上訴人得保有者
    ，灼然甚明。是上訴人主張本件係不同醫院、診所，且不具
    信賴及交情關係，尤其醫療時間並未連續銜接，亦未曾移交
    博仁診所之病歷資料，原審判決認唯被上訴人有保管之權利
    ，顯有違誤云云，均無可取。
  3.承上，崔功卿既無保管系爭病歷資料之權利，即無委託上訴
    人保管之權限，亦堪認定。至上訴人雖提出系爭委任書，以
    證明其係受崔功卿之託保管系爭病歷資料云云，然被上訴人
    係於95年2月13日始以東民診所之名申請開業，已如前述，
    而系爭委任書依上訴人所言係於94年12月經崔功卿醫師出具
    者，但其內竟載有「對於本人於執業期間放置該處（目前東
    民診所內一樓）……」之文，則於94年12月間如何知悉於95
    年2月13日始行開業之「東民診所」？又上訴人於本院雖稱
    系爭委任書係因崔功卿第一次出具之委任書遺失，於事後再
    請崔功卿補寫者云云，然觀諸上訴人於原審中從未如此主張
    ，若確有此情節，何以於原審審理中均未提及？復者，崔功
    卿於93年5月17日即已歇業，迄至被上訴人於95年2月13日以
    東民診所承接前，其間均由蔡勝賢、陳俊欽依續沿用博仁診
    所承續執行醫療業等，均如前述，是若系爭病歷資料於崔功
    卿歇業時，認仍屬其保有，而未移交蔡勝賢、陳俊欽醫師，
    何以遲至94年12月始委託上訴人或於該時始出具委任書？尤
    見上訴人此部分主張有違常情。凡此，系爭委任書容有事後
    臨訟製作之虞，難以採認。至證人崔紹秦固於本院證稱系爭
    委任書係上訴人到其住處找其父親崔功卿補開的等語，然同
    時亦證稱不知補開的時間，且亦不清楚何以填載「94年12
    月」等語（詳本院卷第58頁），是以縱證人崔紹秦所證系爭
    委任書係其父崔功卿書載者為真，但仍無法證明上訴人所稱
    崔功卿於94年12月即委託其保管系爭病歷之事，故證人崔紹
    秦所證不足為上訴人有利之認定，併此說明。
  4.另關於東民診所於95年2月13日開業後，被上訴人於執行醫
    療行為究有使用系爭病歷資料乙節，證人即前經被上訴人聘
    僱之職員鄭佩珊於本院雖證稱被上訴人開業後，若有東民診
    所之前的病患就診，不會調舊病歷，都是重新填寫新資料云
    云（本院卷第56頁），然此已與上訴人於原審前開所證會抽
    出舊病歷予醫生參考等語顯有互歧，是其所稱東民診所未使
    用崔功卿醫師留下來的舊病歷乙語，是否足以採信，自非無
    疑。又證人即現尚任職東民診所之田淑貞雖稱其偶而會將舊
    病歷交給被上訴人使用，此舊病歷係指93年、94年度陳醫師
    、蔡醫師時期的病歷等語，然經被上訴人訴訟代理人詰以：
    崔功卿醫師的病歷究竟有無因許醫師需要而拿出來給許醫師
    參考時，則復證稱「有，有拿來做參考，但不是我拿的，是
    黃玉茱拿的，我沒有看過謝佩珊拿過」等情（詳本院卷第77
    、78頁），故縱證人謝佩珊及田淑貞於病患就診時，均未曾
    拿取系爭病歷資料予被上訴人為診療時之參考，但均無法據
    此即遽認被上訴人確未使用系爭病歷資料，是不足以影響本
    院前開認定，併此說明。
(二)關於爭點2.上訴人有無權利於98年11月17日取走系爭病歷？
    於取走時，有無須告知被上訴人或經被上訴人同意？部分：
    經查，系爭病歷之保存及持有者均應係被上訴人，而非已歇
    業之崔功卿或上訴人，既經本院認定如上，則上訴人自無權
    利取走，而其若欲取走時，自須告知被上訴人及經被上訴人
    同意，當無置疑。
(三)關於爭點3.即被上訴人98年11月30日以上訴人擅自取走系爭
    病歷為由，終止兩造間勞動契約，是否符合勞動基準法第12
    條第1項第4款之規定？如係違法終止勞動契約，是否對上訴
    人構成民法第184條第1項前段之侵權行為？部分
  1.按醫療法下列規定：第67條「醫療機構應建立清晰、詳實、
    完整之病歷。前項所稱病歷，應包括下列各款之資料：一、
    醫師依醫師法執行業務所製作之病歷。二、各項檢查、檢驗
    報告資料。三、其他各類醫事人員執行業務所製作之紀錄。
    醫院對於病歷，應製作各項索引及統計分析，以利研究及查
    考。」、第68條第2項「病歷應由醫事人員於執行業務時親
    自記載或製作，並簽蓋章、加註執行之日期，如有增刪，應
    於增刪處簽、章及註明日期；刪改部分，應以畫線去除，不
    得塗燬」、第70條第2項「醫療機構因故未能繼續開業，其
    病歷應交由承接者依規定保存；無承接者時，病人或其代理
    人得要求醫療機構交付病歷；其餘病歷應繼續保存6個月以
    上，始得銷燬」、第71條「醫療機構應依其診治之病人要求
    ，提供病歷複製本，必要時提供中文病歷摘要，不得無故拖
    延或拒絕」、第73條「轉診應填具轉診病歷摘要交予病人，
    不得無故拖延或拒絕，確保病人持續、完整之醫療照護之提
    供」、第74條「醫院、診所診治病人時，得依需要，並經病
    人或其法定代理人、配偶、親屬或關係人之同意，得商洽病
    人原診治醫院、診所提供病歷複製本」、第108條第2款「明
    知與事實不符而記載病歷，得處該醫療機構停業或廢止其開
    業執照之處分」等，乃係基於醫療科技進步，國民知識水準
    提升，各項醫療作業日趨精細複雜，醫療作業之病歷紀錄應
    有明確之規範，以利診療參考，並提升醫療品質，及為強化
    醫事人員執行業務之責任規範，並規範「病歷」之保存期限
    ，醫療機構因故未能繼續開業時，其既有病歷之處理原則；
    對逾保存期限病歷銷燬，仍應注意確保病歷內容無洩漏之虞
    ，且為尊重病人對病情資訊瞭解之權利。足見病歷資料對於
    醫療體系、病患之權益，存在不可欠缺之重要性。而上訴人
    自承：受僱於被上訴人診所期間，其工作內容，包含病歷資
    料之管理等情（見兩造不爭執事項3.），據此，上訴人對屬
    於且應由負被上訴人保存義務之系爭病歷資料之管理，當應
    善盡善良管理人之義務，至屬明確。
  2.次依勞基法第12條第1項第4款、第2項等規定，勞工違反勞
    動契約或工作規則，情節重大者，雇主得不經預告終止契約
    ，且應自知悉其情形之日起，30日內為之。又所謂情節重大
    ，屬不確定之法律概念，不得僅就雇主所訂工作規則之名目
    條列是否列為重大事項作為決定之標準，須勞工違反工作規
    則之具體事項，客觀上已難期待雇主採用解僱以外之懲處手
    段而繼續其僱傭關係，且雇主所為之解僱與勞工之違規行為
    在程度上須屬相當（最高法院97年度臺上字第2624號判決意
    旨參酌）。經查：依證人即上訴人黃玉茱於原審結證時所自
    承：「..因為我跟王錦雀（係指從96年5月在受被告雇用之
    職員）的看法及理念不盡相同，以致於我覺得工作很辛苦，
    心情也不好。所以在98年11月17日近中午的時候，我打電話
    給崔功卿說：我工作的上開情節，之前委託我保管崔功卿在
    開業期間的系爭病歷表，請盡速取回..」、「98年11月17
    日當日我除了上午班之外（上午班有二人值班），也上下午
    班（下班只有我一人值班），當我早上上班之後，在空閒的
    時間，我就到一樓後面將系爭病歷表打包，在打包的時候為
    王錦雀所發現。就被王錦雀所阻止，並說：這些病歷表是屬
    於診所的，上訴人不能帶走，.」「等到我聯絡崔功卿來取
    回系爭病歷表之後，我就繼續到一樓後面打包系爭病歷表。
    」、「我未曾事先告知被上訴人，我要將系爭病歷表交給崔
    功卿。」各語（原審卷第147頁至第148頁），顯見上訴人係
    僅因與受僱於被上訴人之另位同仁相處不愉，自覺受盡委屈
    ，竟在未告知被上訴人之情形下，擅欲將系爭病歷資料交由
    未有保存權限之崔功卿，且經勸阻並告知屬被上訴人之東民
    診所之物後，仍執意繼續將系爭病歷資料打包完成，並在98
    年11月17日下午約14時許在未告知被上訴人及取得被上訴人
    之同意，協助崔功卿將系爭病歷資料攜離被上訴人處所，堪
    以認定。本院爰審酌上訴人於診所服務數十年，對醫療行政
    人員應盡之責任、病歷對醫、病間之重要性，不得諉為不知
    ，惟其竟僅因與同仁發生不快，即違反醫療人員應有專業倫
    理，置病患權益於不顧，甚且悖於醫療法之規定，故為前揭
    行為，核對被上訴人診所所生之危險或損失，不可謂為輕微
    ，復且經被上訴人催告歸還，仍未置理（此有原審卷第20
    頁被上訴人所寄發關山郵局30號存證信函影本附卷可憑），
    客觀上已難期待被上訴人採用解僱以外之懲處手段，而得繼
    續其僱傭關係，且被上訴人所為之終止系爭勞動契約與上訴
    人之違規行為，在程度上尚屬相當，則揆諸前開說明及最高
    法院判決意旨，上訴人行為顯已達違反勞動契約而情節重大
    之程度，從而被上訴人以上訴人違反工作規則情節嚴重為由
    ，於98年11月30日以存證信函通知上訴人約止勞動契約（此
    有原審卷第23頁關山郵局32號存證信函影本足考），核與勞
    基法第12條第1項第4款之規定並無不合，上訴人主張被上訴
    人係違法解僱云云，自無可採。
  3.基上，被上訴人既係依勞基法第12條第1項第4款之規定合法
    終止系爭勞動契約，核其所為即非違法，即與民法第184 條
    第1項前段須有「不法」之構成要件有間。上訴人主張：被
    上訴人違法終止契約，係不法侵害其權利權行為等語，即無
    可取，而其依民法第184條第1項前段、第195條第1項前段之
    規定，請求財產、非財產上相當之金額（即精神慰撫金），
    亦為無理由。
(四)綜上所述，上訴人依侵權行為之法律關係，請求被上訴人給
    付800,000元及自99年9月23日起至清償日止按年息百分之5
    計算之利息等尚非有據。原審為上訴人敗訴之判決，並無不
    合。上訴意旨指摘原判決不當，求予廢棄改判，為無理由，
    應予駁回。
六、據上論結，本件上訴為無理由，依民事訴訟法第449條第1項
    、第78條，判決如主文。
中    華    民    國   100    年    5     月    6     日
                     民事庭審判長 法  官 謝志揚
                                  法  官 李水源
                                  法  官 許仕楓
以上正本證明與原本無異。
本判決不得上訴。
中    華    民    國   100    年    5     月    6     日
                                  書記官 李德霞